【裁判字號】    99,訴,794
【裁判日期】    990517
【裁判案由】    毒品危害防制條例
【裁判全文】
臺灣板橋地方法院刑事判決               99年度訴字第794號
公  訴  人  臺灣板橋地方院檢察署檢察官
被      告  甲○○
上列被告因違反毒品危害防制條例案件，經檢察官提起公訴（99
年度毒偵字第686 號），被告於準備程序中就被訴事實為有罪之
陳述，本院合議庭裁定由受命法官獨任行簡式審判程序，並判決
如下：
    主    文
甲○○施用第一級毒品，處有期徒刑柒月，扣案第一級毒品海洛
因壹包（驗餘淨重０點五八八０公克）沒收銷燬。又施用第二級
毒品，處有期徒刑肆月。應執行有期徒刑拾月，扣案第一級毒品
海洛因壹包（驗餘淨重０點五八八０公克）沒收銷燬。
    事    實
一、甲○○前於民國88年間因施用毒品案件，經觀察勒戒後認無
    繼續施用毒品之傾向，經臺灣板橋地方法院檢察署檢察官於
    88年3 月17日以88年度偵字第5338號、88年度偵緝字第219
    號、88年度偵字第2682號為不起訴處分確定。又於前揭觀察
    勒戒執行完畢釋放後5 年內之88年間再犯施用第一、二級毒
    品案件，經觀察勒戒後認有繼續施用毒品之傾向，於88年10
    月26日入戒治處所接受強制戒治，至89年3 月10日停止戒治
    轉執行另案殘刑，而其此次施用第一、二級毒品犯行經檢察
    官依法起訴後，經臺灣士林地方法院以88年度訴字第586 號
    判處有期徒刑7 月、4 月，應執行有期徒刑10月確定，其後
    復經同院以89年度聲字第1159號裁定免其刑之執行（此於本
    案尚不構成累犯）。
二、詎仍不思戒除毒癮，猶於99年1 月8 日17、18時許，駕駛59
    69-DA 號汽車到臺北縣中和市○○○○道附近某處路邊，在
    車內以將甲基安非他命結晶置入不詳年籍友人所有吸食器後
    點火燒烤吸入其煙霧之方式，施用第二級毒品甲基安非他命
    1 次。另於同日22時許，駕駛同車到臺北縣中和市○○路○
    ○路邊，在車內以注射方式施用第一級毒品海洛因1 次。嗣
    員警於99年1 月9 日凌晨零時35分許，在臺北縣中和市611
    巷口執行路檢勤務時，見甲○○行跡可疑，乃即攔車盤查，
    當場在甲○○身上扣得第一級毒品海洛因1 包（原淨重0.59
    00公克，驗餘淨重0.5880公克）。其後，甲○○亦同意接受
    員警採尿，經警將其尿液送請檢驗後，確認其尿液呈嗎啡及
    甲基安非他命陽性反應，因而查悉上情。
三、案經臺北縣政府警察局中和第二分局報請臺灣板橋地方法院
    檢察署檢察官偵查後起訴。
    理    由
一、上開犯罪事實，業據被告於本院審理時自白不諱，而其尿液
    經送請檢驗後，確呈嗎啡及甲基安非他命陽性反應乙節，有
    臺灣檢驗科技股份有限公司濫用藥物檢驗報告附卷可稽（毒
    偵卷第32頁），另扣案白色粉末1 包經送請交通部民用航空
    局航空醫務中心鑑定後，確認其含有第一級毒品海洛因成分
    （原淨重0.5900公克，驗餘淨重0.5880公克），有該中心毒
    品鑑定書在卷可查（本院卷第19頁），足徵被告前開自白應
    與事實相符，堪可採信。綜上，本件事證明確，被告犯行堪
    以認定。
二、次按觀察、勒戒或強制戒治執行完畢釋放後，5 年內再犯施
    用第一、二級毒品之罪者，檢察官應依法追訴，毒品危害防
    制條例第23條第2 項定有明文。又施用第一、二級毒品為犯
    罪行為，毒品危害防制條例第10條定有處罰明文。故施用第
    一、二級毒品者，依前揭規定本應科以刑罰。惟基於刑事政
    策，對合於一定條件之施用者，則依同條例第20條、第23條
    之規定，施以觀察、勒戒及強制戒治之保安處分。又毒品危
    害防制條例於92年7 月9 日修正公布，自93年1 月9 日施行
    ，其中第20條、第23條將施用毒品之刑事處遇程序，區分為
    「初犯」及「5 年內再犯」、「5 年後再犯」。依其立法理
    由之說明：「初犯」，經觀察、勒戒或強制戒治後，應為不
    起訴處分或不付審理之裁定；經觀察、勒戒或強制戒治執行
    完畢釋放後，「5 年內再犯」者，因其再犯率甚高，原實施
    之觀察、勒戒及強制戒治既已無法收其實效，爰依法追訴或
    裁定交付審理。至於經觀察、勒戒或強制戒治執行完畢釋放
    後，「5 年後再犯」者，前所實施之觀察、勒戒或強制戒治
    已足以遮斷其施用毒品之毒癮，為期自新及協助其斷除毒癮
    ，仍適用「初犯」規定，先經觀察、勒戒或強制戒治之程序
    。從而依修正後之規定，僅限於「初犯」及「五年後再犯」
    二種情形，始應先經觀察、勒戒或強制戒治程序。倘被告於
    5 年內已再犯，經依法追訴處罰，縱其第3 次（或第3 次以
    上）再度施用毒品之時間，在初犯經觀察、勒戒或強制戒治
    執行完畢釋放5 年以後，已不合於「5 年後再犯」之規定，
    且因已於「5 年內再犯」，顯見其再犯率甚高，原實施觀察
    、勒戒或強制戒治，已無法收其實效，即應依該條例第10條
    處罰。至於第3 次（或第3 次以上）施用毒品之時間，是否
    宜有期間限制？以多久為適宜？則分屬刑事政策、專門醫學
    之範圍，非審判機關所能決定，有待循立法途徑解決（最高
    法院97年度第5 次刑事庭會議參照，其決議之法律問題提案
    內容：「毒品危害防制條例於92年7 月9 日修正公布，自93
    年1 月9 日施行，則被告於毒品危害防制條例修正前，初犯
    施用毒品罪，又於5 年內第2 次再犯，經依修正前毒品危害
    防制條例規定，追訴處罰同時並施以強制戒治，嗣於毒品危
    害防制條例修正公布並施行後，於第2 次強制戒治期滿5 年
    後，第3 次再犯施用毒品罪，被告是否應依毒品危害防制條
    例第10條規定處罰？」）。本案被告前經觀察勒戒後認無繼
    續施用毒品之傾向，經臺灣板橋地方法院檢察署檢察官於88
    年3 月17日以88年度偵字第5338號、88年度偵緝字第219 號
    、88年度偵字第2682號為不起訴處分確定。又於前揭觀察勒
    戒執行完畢釋放後5 年內之88年間再犯施用第一、二級毒品
    案件，經臺灣士林地方法院以88年度訴字第586 號判處有期
    徒刑7 月、4 月，應執行有期徒刑10月確定，有臺灣高等法
    院被告前案紀錄表附卷足參，其後此宣告刑雖經同院以89年
    度聲字第1159號裁定免其刑之執行，但仍無解其在觀察勒戒
    執行完畢釋放後5 年內再度施用毒品之事實，依據前揭說明
    ，被告應已符合毒品危害防制條例第23條第2 項「5 年內再
    犯」之要件，則檢察官對其提起公訴，應屬合法。
三、核被告所為，係犯毒品危害防制條例第10條第1 項之施用第
    一級毒品罪及同條第2 項之施用第二級毒品罪。其施用前、
    後持有第一級毒品海洛因之低度行為，及因施用而持有第二
    級毒品甲基安非他命之低度行為，應分別為其施用第一、二
    級毒品之高度行為所吸收，不另論罪。又被告實施此2 犯罪
    之時間不同、施用毒品種類及方式有別，顯係基於個別犯意
    所為，應予分論併罰之。爰審酌被告之素行（有其臺灣高等
    法院被告前案紀錄表附卷可稽）、犯罪之動機目的、智識程
    度、施用毒品非但戕害自己身心，亦妨害社會善良秩序，及
    其犯後坦認犯行態度良好等一切情狀，分別量處如主文所示
    之刑，並定其應執行之刑。扣案白色粉末1 包屬第一級毒品
    海洛因（驗餘淨重0.5880公克），爰依毒品危害防制條例第
    18條第1 項前段沒收銷燬之。
四、按除被告所犯為死刑、無期徒刑、最輕本刑為3 年以上有期
    徒刑之罪或高等法院管轄第一審案件者外，於前條第1 項程
    序進行中，被告先就被訴事實為有罪之陳述時，審判長得告
    知被告簡式審判程序之旨，並聽取當事人、代理人、辯護人
    及輔佐人之意見後，裁定進行簡式審判程序，刑事訴訟法第
    273 條之1 第1 項定有明文。本案被告被訴施用第一級毒品
    罪之法定本刑為「6 月以上5 年以下有期徒刑」，施用第二
    級毒品罪之法定本刑為「3 年以下有期徒刑」，其於本院準
    備程序期日就被訴事實為有罪之陳述後，經告知被告簡式審
    判程序之旨，並聽取被告及檢察官之意見後，本院合議庭認
    宜改用簡式審判程序，乃裁定由受命法官獨任行簡式審判程
    序審理之，附此說明。
據上論斷，應依刑事訴訟法第273 條之1 第1 項、第299 條第1
項前段，毒品危害防制條例第10條第1 、2 項、第18條第1 項前
段，刑法第11條前段、第51條第5 款，判決如主文。
本案經檢察官林慈雁到庭執行職務。
中    華    民    國    99    年    5     月    17    日
                  刑事第十三庭  法  官  楊明佳
以上正本證明與原本無異。
如不服本判決應於收受送達後10日向本院提出上訴書狀，並應敘
述具體理由；其未敘述上訴理由者，應於上訴期間屆滿後20日內
向本院補提理由書（均須按他造當事人之人數附繕本）「切勿逕
送上級法院」。
                                書記官  林金良
中    華    民    國    99    年    5     月    17    日
附錄本案論罪科刑法條全文
毒品危害防制條例第10條
施用第一級毒品者，處六月以上五年以下有期徒刑。
施用第二級毒品者，處三年以下有期徒刑。

司法院資訊處製作；財團法人民間司法改革基金會備份。
